【裁判字號】    89,易,976
【裁判日期】    890928
【裁判案由】    侵占
【裁判全文】
台灣彰化地方法院刑事判決                          八十九年度易字第九七六號
    公  訴  人  臺灣彰化地方法院檢察署檢察官
    被      告  丙○○○
    被      告  乙○○
    共      同
    選任辯護人  吳紹貴律師
右列被告等因侵占案件，經檢察官提起公訴（八十八年度偵續一字第五號），本院判
決如左：
    主  文
丙○○○、乙○○共同連續意圖為自己不法之所有，而侵占對於業務上所持有之物，
各處有期徒刑捌月，均緩刑參年。
    事  實
一、丙○○○係位於彰化縣和美鎮○○路一三二號「佳生幼稚園」之園長，乙○○則
    係佳生幼稚園之實際負責人，二人基於共同意圖為自己不法所有之概括犯意，自
    民國（下同）八十四年八月間起至八十五年九月間止，共三學期，從事幼稚園業
    務時，以收取保險費之名義，向甲○○等其他學生家長約一百人，每學期收取新
    台幣（下同）三百六十元，詎伊等竟僅將其中二百四十元交與彰化縣幼稚教育事
    業學會，由該學會將其中六十六元轉向新光人壽保險股份有限公司投保，其餘部
    份則當作各幼稚園學童之醫療給付互助金，二人則就每位學童繳交之其餘一百二
    十元保險費，共計約三萬六千元以變易持有為所有之意思陸續予以侵占入已。
二、案經被害人甲○○訴請台灣彰化地方法院檢察署檢察官偵查起訴。
    理  由
一、訊據被告丙○○○、乙○○二人均矢口否認有侵占之犯行，辯稱：我們收取保險
    費三百六十元後，每名學生繳交二百四十元之保費給彰化縣幼稚教育事業學會，
    另外一百二十元原本要向其他保險公司投保，因承辦老師黃雅鳳疏忽而未辦理云
    云。惟查：被告二人於偵查中坦承自八十四年八月起，每學期向學童家長收取保
    險費三百六十元，為僅以其中二百四十元向彰化縣幼教教育事業學會投保乙節，
    核與告訴人甲○○所指述之情節互核相符，復有證人施志龍、邱郁捷、黃雅鳳之
    證言可考，另有新光學生團體保險要保書、學生團體保險被保險人名冊、彰化縣
    幼稚教育事業學會兒童平安互助辦法等文件附卷可稽。至證人黃雅鳳雖於偵查中
    證稱：乙○○有交代我將剩餘之一百二十元向外面壽險公司投保，但我一忙就忘
    了投保，後來我用這些錢在聖誕節辦活動，並送禮品給每個學生，每份禮品價值
    約一百多元等語，然被告二人侵占學生保險費期間長達二年，顯非一時失慮忘記
    投保至為灼然，證人黃雅鳳之證詞，顯為迴護之詞，不足可採，被告二人犯行洵
    堪認定，應依法論科。
二、核被告丙○○○、乙○○二人所為均係犯刑法第三百三十六條第二項之業務侵占
    罪。被告二人間，就上開罪行，有犯意聯絡與行為分擔，均為共同正犯。被告二
    人多次之侵占行為，時間緊接，所犯構成要件復相同，顯係基於概括犯意為之，
    為連續犯，應依刑法第五十六條之規定論以一罪，並加重其刑。爰分別審酌被告
    等之品行、素行、犯罪動機、目的、手段、所生之危害以及犯罪後態度等一切情
    狀，各量處如主文所示之刑，以示儆懲。末查被告丙○○○、乙○○二人前均未
    曾受有期徒刑以上刑之宣告，有臺灣彰化地方法院檢察署刑案資料查註紀錄表以
    及台灣高等法院被告全國前案紀錄表各乙份在卷可稽，僅因貪念而誤罹刑章，本
    件事件發生後，被告等已開始將學童繳交保險費轉投保國華人壽保險股份有限公
    司，此有國華保險公司學生團體平安保險要保書、保險費收據影本附卷可證，可
    見被告等犯後均已深知悔誤，經此教訓，應知警惕，當無再犯之虞，本院因認對
    被告丙○○○、乙○○所處之刑以暫不執行為適當，爰均併予宣告緩刑三年，以
    啟自新，並勵來茲。
據上論斷，應依刑事訴訟法第二百九十九條第一項前段，刑法第二十八條、第五十六
條、第三百三十六條第二項、第七十四條第一款，罰金罰鍰提高標準條例第一條前段
，判決如主文。
本案經檢察官陳燕瑩到庭執行職務。
中      華      民      國      八十九      年     九     月   二十八   日
                                        臺灣彰化地方法院刑事第二庭
                                            法      官  康  弼  周
如不服本判決，應於判決送達後十日內向本院提出上訴狀( 須附繕本 )。
告訴人或被害人對於判決如有不服具備理由請求檢察官上訴者，其上訴期間之計算係
以檢察官收受判決正本之日期為準。
                                            法院書記官  田  慧  賢
中      華      民      國      八十九      年     十     月     三     日
刑法第三百三十六條
對於公務上或因公益所持有之物，犯前條第一項之罪者，處一年以上七年以下有期徒
刑，得併科五千元以下罰金。
對於業務上所持有之物，犯前條第一項之罪者，處六月以上五年以下有期徒刑，得併
科三千元以下罰金。
前二項之未遂犯罰之。


司法院資訊處製作；財團法人民間司法改革基金會備份。
